【裁判字號】    90,上訴,1298
【裁判日期】    901113
【裁判案由】    偽造文書等
【裁判全文】
臺灣高等法院臺南分院刑事判決                                        行股
    上  訴  人
    即  被  告  丁  ○  ○
    選任辯護人  施  燈  煌  律師
    上  訴  人
    即  被  告  乙  ○  ○
右上訴人因偽造文書等案件，不服臺灣雲林地方法院九十年度訴字第一四九號中華民
國九十年八月十五日第一審判決（起訴案號：臺灣雲林地方法院檢察署九十年度偵字
第一四八二號、及移送併案審理：臺灣臺東地方法院檢察署九十年度偵字第九七九號
），提起上訴，本院判決如左：
    主      文
原判決關於丁○○、乙○○部分撤銷。
丁○○、乙○○共同連續行使偽造私文書，足以生損害於他人，丁○○處有期徒刑壹
年拾月，乙○○處有期徒刑壹年貳月。
附表一、二、三所示偽造之信用卡，及附表一、二所示信用卡特約商店一式二份簽帳
單上偽造之「癸○○」、「蔡名馥」、「許銘普」、「劉永昌」署押均沒收。
    事      實
一、丁○○、乙○○、及張瑞顯（業經原審判處罪刑確定）三人，互為朋友關係且均
    不務正業。緣丁○○於民國（下同）九十年一月二十九日，見報上登有「信用卡
    借你刷」之廣告，竟心生貪念，依報上刊登之電話號碼，與登廣告住於高雄市綽
    號「阿哲」之不詳姓名成年男子聯繫，洽妥以一張新台幣（下同）八千元之代價
    ，向該名男子訂購偽造之信用卡（授權碼及內碼均與真正之信用卡相同）二張，
    並約定在高雄市○○路駭客網際網路商店前交付，丁○○依約前往取得偽造之信
    用卡後，乃基於意圖為自己不法所有及行使偽造私文書之概括犯意，於九十年一
    月三十日，前往臺東市鬧區刷卡行騙，先在其所購得二張偽造信用卡中如附表一
    所示之臺新銀行信用卡背面，偽造「癸○○」之簽名，佯裝為該信用卡之持卡人
    後，連續於附表一所示之時間及信用卡特約商店，使用該偽造之信用卡與各該信
    用卡特約商店結帳，購買如附表一所示之衣飾及金飾，並於一式二份之簽帳單上
    偽造「癸○○」之簽名後，將偽造完成之簽帳單交付各該商店店員，以供核對該
    簽帳單及信用卡背面之「癸○○」簽名而行使之，致使各該商店之店員誤認確係
    癸○○本人消費，而交付如附表一所示之財物，均足生損害如附表一所示之各該
    商店、臺新銀行及癸○○本人。丁○○得手後，旋將所得金飾變賣為現金花用一
    空，並將上情告知乙○○，二人乃共謀以同一手法刷卡行騙，於九十年三月中旬
    ，由丁○○與該綽號「阿哲」之不詳姓名成年男子聯繫，約定由「阿哲」提供偽
    造之信用卡，由丁○○、乙○○二人持往各地之信用卡特約商店刷卡消費，所得
    財物均交付「阿哲」處理，並由「阿哲」付予丁○○、乙○○每日各三千元之報
    酬，倘未能成功刷卡取得財物，則視情形給予報酬，至於所使用偽造之信用卡均
    應於使用後交還「阿哲」。謀議既定，丁○○、乙○○及「阿哲」三人，即共同
    基於概括意圖為自己不法所有及行使偽造私文書之犯意聯絡，連續於如附表二所
    示之日期，由丁○○、乙○○持「阿哲」所交付各如附表二所示卡號之偽造信用
    卡，自高雄租用小客車前往雲林縣斗六市○○路一九九號明白電腦行刷卡行騙，
    詐購電腦商品，且於該附表二編號四、十、十三之日期，張瑞顯亦基於共同概括
    犯意之聯絡隨同前往刷卡行騙，並取得同前每日三千元之報酬。作案方式分由丁○○冒名為「蔡名馥」、乙○○冒名為「許銘普」、張瑞顯則冒名為「劉永昌」
    ，先分別於如附表二所示卡號之偽造信用卡上，各自偽造「蔡名馥」、「許銘普
    」、「劉永昌」之簽名，佯裝為各該信用卡之持卡人，於該店選購電腦商品結帳
    時，即交付各該偽造之信用卡，予明白電腦行之負責人壬○○以刷卡機刷卡，並
    於一式二份之簽帳單上各自偽造「蔡名馥」、「許銘普」、「劉永昌」之簽名後
    ，將偽造之簽帳單交付壬○○，憑供核對各該簽帳及信用卡單背面之簽名而行使
    之，致壬○○誤認其等確係真正之持卡人，而交付如附表二所示之電腦主機、硬
    碟及記憶體等相關電腦產品，其等即依約將詐得之電腦設備轉交「阿哲」處理，
    並獲取報酬，足生損害於明白電腦行、蔡名馥、許銘普、劉永昌及各該信用卡之
    真正發卡銀行。嗣於九十年四月四日上午十時許，丁○○於高雄榮民總醫院前，
    又向「阿哲」取得如附表三所示偽造之信用卡七張後，又與乙○○、張瑞顯共同
    基於原概括犯意，由丁○○持如附表三編號一所示偽造信用卡二張、乙○○持如
    附表三編號三所示之偽造信用卡三張、張瑞顯持如附表三編號二所示之偽造信用
    卡二張，於同日十四時許抵達明白電腦行，欲重施故技，經選定購買電腦硬碟及
    中央處理器各二十個，未及刷卡結帳時，即因明白電腦行之負責人壬○○察覺異
    狀，報警當場查獲，並自其等身上扣得該偽造之信用卡七張。
二、案經雲林縣警察局斗六分局報請臺灣雲林地方法院檢察署檢察官偵查起訴及臺東
    縣警察局臺東分局報請臺灣臺東地方法院檢察署移送併辦。
    理      由
一、上訴人即被告丁○○、乙○○二人，對於右揭持偽造之信用卡，至特約商店刷卡
    行騙消費之犯罪事實，已迭據其等先後在歷次偵審中供承不諱，核與共犯張瑞顯
    在歷次偵審中所供作案情節，及證人即臺東市祥發銀樓之負責人及店員庚○○、
    己○○、臺東市天珍銀樓之負責人丙○○、臺東市ＨＡＮＧＴＥＮ服飾店之店員
    戊○○、臺新銀行個人授信管理部人員辛○○、卡號0000000000000000信用卡之
    申請人甲○○、被冒用姓名之人癸○○等人在警訊中所證述之被害情節，暨證人
    即明白電腦行之負責人壬○○在原審偵審中所證述之被害情節，均相符合，並有
    聯合信用卡處理中心交易明細表一紙、偽造之簽帳單存根聯影本三十四張，附於
    警卷足稽，及如附表三所示偽造之信用卡七張扣案為憑。且該等扣案之信用卡均
    係被偽造者，亦經原審向各該發卡銀行查證無訛，有中國信託商業銀行股份有限
    公司陳報狀、富邦商業銀行信用卡部（９０）富銀信卡第二三五號函、大眾商業
    銀行信用卡部卡發字第一九二號函、聯邦商業銀行信用卡中心九十聯信卡字第０
    一一０號函、臺北匯通商業銀行傳真覆函，及（９０）匯通卡授第０二０號函等
    件，各在卷可佐。本件事證至臻明確，被告丁○○、乙○○二人之犯行，均堪認
    定，應予依法論科。
二、按以信用卡交易，持卡人於簽帳單上簽名，意謂持卡人同意依據信用卡合約條件
    ，將簽帳單所示之金額付款予發卡銀行，故持卡人於該簽帳單簽名即表示係對所
    簽之金額負責之意，屬私文書。又信用卡背面簽名欄內之簽名，單純自形式上觀
    察，即足以表示為該信用卡之簽名者，於該信用卡之有效期限內，有權使用該信
    用卡之識別及證明，而非依習慣或特約表示一定用意之證明，亦屬私文書，故於
    信用卡背面之簽名欄，偽簽他人姓名，而完成信用卡之外觀形式者，自屬偽造私
    文書。復按信用卡交易與通常買賣並無不同，若財團法人聯合信用卡中心（下稱
    信用卡中心）不依契約給付持卡人所消費之帳款予特約商店時，持卡人對於特約
    商店仍負直接給付之義務，所不同者僅係發卡銀行經由信用卡中心給付特約商店
    價金時，需由持卡人對於發卡銀行負擔給付價金之債務而已，此僅為事後之權利
    關係變動，是持卡人與特約商店間之交易，乃係以信任關係為基礎之買賣契約，
    倘持卡人並無支付價金之意思與能力，而使用信用卡向特約商店消費，自屬對特
    約商店店員施行詐欺。且持偽造之信用卡刷卡行騙消費，亦足生損害於被偽造名
    義人、發卡銀行、及特約商店。核被告丁○○、乙○○二人持偽造之信用卡，於
    信用卡背面偽簽他人之署押，刷卡偽造如附表一、二所示他人署押之簽帳單詐購
    商品，均係犯刑法第二百十六條、第二百十條之行使偽造私文書罪，及第三百三
    十九條第一項之詐欺取財罪。其等二人選購如附表三所示電腦磁碟等物，未及刷
    卡結帳即為警查獲，係犯刑法第三百三十九條第三項、第一項之詐欺取財未遂罪
    。其等二人在信用卡背面及簽帳單上偽造他人署押，均為偽造私文書之階段行為
    ；其等二人偽造信用卡及簽帳單之低度行為，均為行使偽造信用卡及簽帳單之高
    度行為所吸收，均不另論罪。其等二人與綽號「阿哲」之不詳姓名成年男子間，
    就附表二、三所示行使偽造私文書及詐欺取財之行為，彼此間互有犯意聯絡及行
    為分擔，其中附表二編號四、十、十三及附表三所示部分，與已判決確定之張瑞
    顯，亦有犯意聯絡及行為分擔，均應論以共同正犯。其等二人先後多次行使偽造
    私文書及多次詐欺取財犯行，均時間緊接，犯罪構成要件相同，顯均係基於概括
    犯意反覆為之，均應依連續犯規定各以一罪論，並均依法加重其刑。其等二人所
    犯上開行使偽造私文書及詐欺取財二罪間，具有方法結果之牽連關係，均應從一
    重之行使偽造文書罪處斷。公訴人就被告丁○○所犯附表一所列犯行，及被告丁○○、乙○○在信用卡背面偽造被害人署押，偽造以被害人為名義人之信用卡私
    文書部分，雖均未經起訴，惟此二部分因均與已起訴之犯罪事實，具有裁判上一
    罪之連續犯關係，為起訴效力所及，本院自應併予審判。又其等二人行為後刑法
    雖增訂第二百零一條之一：「意圖供行使之用，而偽造、變造信用卡、金融卡、
    儲值卡或其他相類作為簽帳、提款、轉帳或支付工具之電磁紀錄物者，處一年以
    上七年以下有期徒刑，得併科三萬元以下罰金。」、「行使前項偽造、變造之信
    用卡、金融卡、儲值卡或其他相類作為簽帳、提款、轉帳或支付工具之電磁紀錄
    物，或意圖供行使之用，而收受或交付於人者，處五年以下有期徒刑，得併科三
    萬元以下罰金。」，並已於九十年六月二十日公布施行，依法於同年月二十二日
    生效。然刑法第二百十六條之行使偽造私文書罪，法定刑為五年以下之有期徒刑
    ，比較新舊法律，刑法第二百十條之規定顯然較有利於其等二人，依刑法第二條
    第一項但書之規定，自應適用舊法處斷。
三、原審認被告丁○○、乙○○二人罪證明確，因予論罪科刑，固非無見。惟查原判
    決就前揭起訴效力所及部分，未於理由欄說明何得併為審判之依據，巳有疏漏；
    且原判決未於理由欄說明被告行使偽造私文書足以生損害於他人，及就一式二份
    簽帳單上偽造之被害人署押，僅宣告沒收存根聯部分，亦均有未當。被告丁○○
    、乙○○二人上訴意旨，均指摘原審對其等判決過重不當，雖均無足取；惟原審
    此二部分判決既有可議，自應由本院將原審此二部分判決均予以撤銷改判。爰分
    別審酌被告丁○○、乙○○二人之素行、犯罪之動機、目的、方法，及二人均年
    輕力壯竟不務正業，所為犯罪對於社會經濟秩序，金融信用交易造成嚴重損害，
    暨其等二人個別之犯罪次數，犯罪所得財物之多寡，及犯後態度等一切情狀，仍
    對被告丁○○量處有期徒刑一年十月，對被告乙○○量處有期徒刑一年二月，以
    資懲儆。又附表一所示卡號之偽造信用卡一張，係被告丁○○所購得，屬其所有
    供犯罪所用之物；附表二所示卡號之偽造信用卡二十六張，及附表三所示偽造之
    信用卡七張，均係共犯「阿哲」所有，供被告等共同犯罪所用之物，雖其中附表
    一、二所示偽造之信用卡未扣案，然不能證明業已滅失，爰均依刑法三十八條第
    一項第二款規定予以沒收。又因各該偽造之信用卡既經宣告沒收，則其上偽造之
    「癸○○」、「蔡名馥」、「許銘普」、「劉永昌」等署押，即不另為沒收之諭
    知。另附表一、二所示各該信用卡特約商店一式二份之簽帳單上，所偽造之「癸○○」、「蔡名馥」、「許銘普」、「劉永昌」署押，不問屬於人犯與否，亦應
    依刑法第二百十九條規定，併予宣告沒收。至被告二人請求予以宣告緩刑乙節，
    因其所為嚴重影響社會經濟秩序，及金融信用交易，本院因認尚不宜對其等為緩
    刑之諭知，附此敘明。
四、據上論斷，應依刑事訴訟法第三百六十九條第一項前段、第三百六十四條、第二
    百九十九條第一項前段，刑法第二條第一項但書、第二十八條、第五十六條、第
    二百十六條、第二百十條、第三百三十九條第一項、第五十五條、第二百十九條
    、第三十八條第一項第二款，罰金罰鍰提高標準條例第一條前段，判決如主文。
本案經檢察官林炎昇到庭執行職務。
中      華民      國    九十      年     十一     月     十三     日
                                  臺灣高等法院臺南分院刑事第二庭
                                      審判長法官  游  明  仁
                                            法官  蘇  重  信
                                            法官  林  永  茂
右正本證明與原本無異。
如不服本判決，應於判決送達後十日內向本院提出上訴狀，其未敘述理由者並應於提
出上訴狀後十日內向本院補提理由書（應附繕本)。
                                      法院書記官  劉  岳  文
中      華      民      國    九十      年     十一     月     十三     日
刑法第二百一十六條：
行使第二百十條至第二百十五條之文書者，依偽造、變造文書或登載不實事項或使登
載不實事項之規定處斷。
刑法第二百十條：
偽造、變造私文書，足以生損害於公眾或他人者，處五年以下有期徒刑。
刑法第三百三十九條第一項：
意圖為自己或第三人不法之所有，以詐術使人將本人或第三人之物交付者，處五年以
下有期徒刑、拘役或科或併科一千元以下罰金。
附表一：署名癸○○者即被告丁○○。
┌──┬─────┬────┬────┬─────┬────┬───┐
│編號│犯罪時間  │特約商店│刷卡金額│商品名稱  │發卡卡號│署  名│
│    │          │        │（元）  │          │        │      │
├──┼─────┼────┼────┼─────┼────┼───┤
│一  │90.01.30  │ＨＡＮＧ│915     │外套一件  │00000000│癸○○│
│    │上午11:55 │ＴＥＮ  │        │襪子三雙  │00000000│      │
├──┼─────┼────┼────┼─────┼────┼───┤
│二  │90.01.30  │天珍銀樓│24680   │金項鍊一條│00000000│癸○○│
│    │中午12:41 │        │        │          │00000000│      │
├──┼─────┼────┼────┼─────┼────┼───┤
│三  │90.01.30  │祥發銀樓│20000   │金項鍊一條│00000000│癸○○│
│    │下午1:10  │        │        │          │00000000│      │
│    │下午1:12  │        │18000   │          │        │      │
└──┴─────┴────┴────┴─────┴────┴───┘
附表二：署名蔡名馥者即被告丁○○，署名許銘普者即被告乙○○，署名劉永昌者即
被告張瑞顯。
┌──┬────┬────────┬───┬───┬──────────┐
│編號│犯罪時間│卡            號│刷卡金│署  名│商    品    名   稱 │
│    │        │                │額（元│      │                    │
├──┼────┼────────┼───┼───┼──────────┤
│一  │90.03.15│0000000000000000│5647  │許銘普│IBM 30.7GB硬碟      │
│    │        │0000000000000000│20000 │      │技嘉GA-6VM 7A+/-S一個
├──┼────┼────────┼───┼───┤QUANTUM 32GB硬碟一個│
│二  │90.03.15│0000000000000000│14832 │蔡名馥│INTEL PIII866CPU一個 │
│    │        │                │      │      │256M PC133記憶體一個│
├──┼────┼────────┼───┼───┼──────────┤
│三  │90.03.18│0000000000000000│36359 │許銘普│不詳                │
├──┼────┼────────┼───┼───┤                    │
│四  │90.03.18│0000000000000000│9270  │劉永昌│                    │
├──┼────┼────────┼───┼───┼──────────┤
│五  │90.03.19│0000000000000000│21218 │許銘普│SEAG 30GB硬碟一個   │
│    │        │                │      │      │INTEL PIII866CPU一個 │
│    │        │                │      │      │YAMAHA燒錄機一臺    │
├──┼────┼────────┼───┼───┼──────────┤
│六  │90.03.20│0000000000000000│36462 │許銘普│SEAGATE 30GB硬碟五個│
│    │        │                │      │      │INTEL PIII866CPU二個 │
├──┼────┼────────┼───┼───┼──────────┤
│七  │90.03.23│0000000000000000│34469 │許銘普│SEAG 30GB硬碟四個   │
│    │        │0000000000000000│40000 │      │SEAG 20.4GB硬碟五個 │
│    │        │                │      │      │INTEL PIII933CPU三個 │
│    │        │                │      │      │技嘉GA-7ZX-1一個    │
├──┼────┼────────┼───┼───┼──────────┤
│八  │90.03.24│0000000000000000│6462  │許銘普│INTEL PIII933CPU三個 │
│    │        │                │44980 │      │INTEL PIII866CPU二個 │
│    │        │0000000000000000│30000 │      │SEAG 20.4GB硬碟六個 │
│    │        │                │      │      │SEAG 30GB硬碟二個   │
├──┼────┼────────┼───┼───┼──────────┤
│九  │90.03.25│0000000000000000│40000 │許銘普│SEAG 20.4GB硬碟五個 │
│    │        │                │10000 │      │QUANTUM 20GB硬碟四個│
│    │        │0000000000000000│12315 │      │INTEL PIII866CPU二個 │
│    │        │                │      │      │INTEL PIII933CPU一個 │
├──┼────┼────────┼───┼───┼──────────┤
│十  │90.03.27│0000000000000000│20000 │劉永昌│INTEL PIII933CPU四個 │
│    │        │0000000000000000│40000 │      │SEAG 30.6GB硬碟五個 │
├──┼────┼────────┼───┼───┼──────────┤
│十一│90.03.29│0000000000000000│20000 │許銘普│INTEL PIII866CPU四個 │
│    │        │                │30000 │      │INTEL PIII933CPU四個 │
│    │        │0000000000000000│30000 │      │SEAG 30.6GB硬碟八個 │
│    │        │                │25060 │      │                    │
├──┼────┼────────┼───┼───┼──────────┤
│十二│90.03.30│0000000000000000│20495 │許銘普│INTEL PIII1G CPU五個 │
│    │        │                │40000 │      │INTEL PIII933CPU五個 │
│    │        │0000000000000000│30000 │      │SEAG 30GB硬碟九個   │
│    │        │                │20000 │      │技嘉GA-7ZX-1二個    │
├──┼────┼────────┼───┼───┤技嘉GA/9VX7-4X六個  │
│十三│90.03.30│0000000000000000│50000 │劉永昌│ASUS CUA/MB一個     │
├──┼────┼────────┼───┼───┤INTEL PIII1G CPU一個 │
│十四│90.03.30│0000000000000000│40000 │蔡名馥│128MB RAM/133二十個 │
│    │        │                │20000 │      │                    │
├──┼────┼────────┼───┼───┼──────────┤
│十五│90.04.02│0000000000000000│40000 │許銘普│SEAG 30GB硬碟二個   │
│    │        │0000000000000000│40000 │      │INTEL PIII1G CPU一個 │
│    │        │0000000000000000│30000 │      │技嘉GA-7ZX-1十個    │
│    │        │                │20000 │      │SEAG 30GB硬碟三個   │
├──┼────┼────────┼───┼───┼──────────┤
│十六│90.04.02│0000000000000000│39865 │蔡名馥│不詳                │
│    │        │0000000000000000│37000 │      │                    │
└──┴────┴────────┴───┴───┴──────────┘
附表三：
┌──┬───┬────┬──────────────────┬────┐
│編號│行為人│犯罪時間│犯        罪        行         為   │商品名稱│
├──┼───┼────┼──────────────────┼────┤
│一  │丁○○│90.04.04│在偽造聯邦銀行（0000000000000000）、│        │
│    │      │        │大眾銀行（0000000000000000）上偽造「│        │
│    │      │        │蔡名馥」之簽名                      │        │
├──┼───┼────┼──────────────────┤        │
│二  │張瑞顯│90.04.04│在偽造聯邦銀行（0000000000000000）、│硬碟、中│
│    │      │        │臺新銀行（0000000000000000）上偽造「│央處理器│
│    │      │        │劉永昌」之簽名                      │各二十個│
├──┼───┼────┼──────────────────┤        │
│三  │乙○○│90.04.04│在偽造匯通銀行（0000000000000000、45│        │
│    │      │        │00000000000000）、臺新銀行（00000000│        │
│    │      │        │00000000）上偽造「許銘普」之簽名    │        │
└──┴───┴────┴──────────────────┴────┘


司法院資訊處製作；財團法人民間司法改革基金會備份。
